【裁判字號】    98,上訴,3778
【裁判日期】    981028
【裁判案由】    毒品危害防制條例
【裁判全文】
臺灣高等法院刑事判決                98年度上訴字第3778號
上  訴  人
即  被  告  甲○○
上列上訴人因毒品危害防制條例案件，不服臺灣板橋地方法院98
年度訴字第1304號，中華民國98年8月18日第一審判決（起訴案
號：臺灣板橋地方法院檢察署97年度毒偵字第8916、9529號），
提起上訴，本院判決如下：
    主  文
上訴駁回。
    理  由
一、按提起第二審之上訴，其上訴書狀應敘述具體理由，為第二
    審上訴必備之程式。此觀民國96年7月4日修正公布刑事訴訟
    法第361條第2項之規定甚明。倘上訴理由之敘述未合乎具體
    之要求者，其上訴即屬同法第362條前段所定「上訴不合法
    律上之程式」，第二審法院應依同法第367條前段之規定，
    以判決駁回之。至其理由之具體與否，屬第二審法院審查範
    圍，不在第一審法院命補正之列，上訴書狀如已敘述理由，
    但其理由非屬具體，即不符上訴之法定要件，第二審自得逕
    以判決駁回，無定期命補正問題（最高法院97年度台上字第
    3599號判決參照）。此與上訴書狀全未敘述上訴理由者，第
    一審法院依刑事訴訟法第361條第3項之規定，應定期間先命
    補正之情形，尚屬有別。又第二審上訴之目的，既在於請求
    撤銷、變更原判決，則所謂具體理由，必係依卷內既有訴訟
    資料或提出新事證，指摘或表明第一審判決有何採證、認事
    、用法或量刑等足以影響判決本旨之不當或違法，而構成應
    予撤銷之具體事由，始克當之；倘僅泛言原判決認定事實錯
    誤、違背法令、量刑失之過重或輕縱，而未依上揭意旨指出
    具體事由，或形式上雖已提出具體事由，然該事由縱使屬實
    ，亦不足以認為原判決有何不當或違法者，皆難謂係具體理
    由，俾與第二審上訴制度旨在請求第二審法院撤銷、變更第
    一審不當或違法之判決，以實現個案救濟之立法目的相契合
    ，並節制濫行上訴（最高法院97年度台上字第892號判決意
    旨參照）。再按刑事訴訟法第367條增定「上訴書狀未敘述
    理由」，由第二審法院審判長定期間先命補正之規定，依其
    文義，僅指未敘述「理由」，而非未敘述「具體理由」，即
    係針對全然未敘述理由之上訴書狀所為規範，自不包括已敘
    述之理由係空泛、不具體者在內，觀諸同法第361條第3項之
    修正理由說明：「上訴理由是否具體，係屬第二審法院審查
    範圍，不在命補正之列」，益足徵之。是第二審法院僅須對
    於完全未敘述理由之上訴書狀，定期命補正；對於載有具體
    或空泛（不具體）理由之上訴書狀，則無庸裁定命補正（最
    高法院98 年度台上字第4476號判決意旨參照）。
二、本件被告不服原判決，提起上訴，上訴書理由略以：被告因
    在90年5月1日最後一次戒治，離現在已經7、8年應該是5年
    後再犯，為何會被判有期徒刑云云，指摘原判決不當。
三、原審判決以：被告甲○○前於87年間因施用毒品案件，經臺
    灣臺北地方法院以87年度毒聲字第562號裁定送觀察、勒戒
    後，認有繼續施用毒品之傾向，再經同院以87年度毒聲字第
    797號裁定令入戒治處所施以強制戒治，於88年8月21日期滿
    執行完畢，經臺灣臺北地方法院檢察署檢察官於88年10 月1
    日以88年度戒毒偵字第45號為不起訴處分確定；又於89 年
    間因施用毒品案件，經臺灣士林地方法院以89年度毒聲字第
    998號裁定令入戒治處所施以強制戒治，並由臺灣士林地方
    法院檢察署檢察官提起公訴，其中強制戒治部分於90年2 月
    8日停止戒治，所餘期間付保護管束，迄90年5月1日期滿，
    起訴部分則經同院於89年10月25日以89年度易字第829號判
    處有期徒刑6月，於89年12月11日確定；另於89年間因犯詐
    欺取財罪，經臺灣臺北地方法院於89年7月26日以89年度訴
    緝字第92號判處有期徒刑五月，於89年8月24日確定，上開
    兩案罪刑，再經臺灣士林地方法院以90年度聲字第980號裁
    定應執行有期徒刑九月確定，於90年11月7日執行完畢。甲
    ○○於92年間因犯偽造文書罪，經臺灣臺北地方法院於93
    年7月6日以92年度訴字第1829號判處有期徒刑三月，於93年
    7月29日確定，於93年8月31日易科罰金執行完畢（構成累犯
    ）。猶不知悔改，復基於施用第一級毒品海洛因、第二級毒
    品甲基安非他命之犯意，於97年10月30日上午某時許，在臺
    北縣三重市○○路258號4樓友人住處，以將海洛因與甲基安
    非他命一同放入玻璃球內燒烤產生煙霧之方式，施用第一級
    毒品海洛因、第二級毒品甲基安非他命一次。嗣於97年10
    月30日晚上8時許，在臺北縣三重市○○路258號1樓前為警
    查獲，並扣得其所有供己施用毒品海洛因、甲基安非他命所
    用之吸食器一組，被告於原審審理時對其於上揭時、地，混
    合施用第一級毒品海洛因、第二級毒品甲基安非他命之犯行
    ，業已坦承不諱，又被告為警查獲後所採集之尿液經送檢驗
    結果，呈嗎啡及甲基安非他命陽性反應，有臺灣尖端先進生
    技醫藥股份有限公司於97年11月12日出具之濫用藥物檢驗報
    告一件附卷可稽。復有被告所有供己施用毒品海洛因、甲基
    安非他命所用之吸食器一組扣案可證。再者，被告前於87年
    間因施用毒品案件，經臺灣臺北地方法院以87年度毒聲字第
    562號裁定送觀察、勒戒後，認有繼續施用毒品之傾向，再
    經同院以87年度毒聲字第797號裁定令入戒治處所施以強制
    戒治，於88年8月21日期滿執行完畢，經臺灣臺北地方法院
    檢察署檢察官於88年10月1日以88年度戒毒偵字第45號為不
    起訴處分確定；又於89年間因施用毒品案件，經臺灣士林地
    方法院以89年度毒聲字第998號裁定令入戒治處所施以強制
    戒治，並由臺灣士林地方法院檢察署檢察官提起公訴，其中
    強制戒治部分於90年2月8日停止戒治，所餘期間付保護管束
    ，迄90年5月1日期滿執行完畢，此有臺灣高等法院被告前案
    紀錄表附卷可按，從而本件雖係在觀察、勒戒執行完畢釋放
    後五年以後所為犯行，但被告已於五年內再犯施用毒品案件
    ，且經裁判確定，顯見其再犯率甚高，原實施觀察、勒戒或
    強制戒治，已無法收其實效，而無五年戒斷期之存在，自無
    再經觀察、勒戒及強制戒治之必要，應由檢察官逕行起訴。
    原審以被告所為，係犯毒品危害防制條例第10條第1項之施
    用第一級毒品罪及同條第2項之施用第二級毒品罪。被告於
    施用毒品海洛因、甲基安非他命而持有各該毒品之低度行為
    ，應分別為施用之高度行為所吸收，均不另論罪。被告將毒
    品海洛因及甲基安非他命混合施用，係以一施用毒品行為同
    時觸犯毒品危害防制條例第10條第1項及第2項之罪，為想像
    競合犯，依刑法第55條規定，應從一重之毒品危害防制條例
    第10條第1項施用第一級毒品罪處斷。另被告有如上述所載
    之犯罪科刑及刑之執行情形，此有臺灣高等法院被告前案紀
    錄表在卷可考。乃於前案有期徒刑執行完畢或受一部之執行
    而赦免後，五年以內，故意再犯本起最重本刑有期徒刑以上
    之罪，為累犯，應依刑法第47條第1項之規定加重其刑。爰
    審酌被告年值青壯，不思尋求正當之身心發展警惕自持，竟
    又施用足以導致精神障礙、性格異常，甚至造成生命危險之
    毒品，戕害一己之身心健康，對社會治安可能之危害程度非
    微，惟其於犯罪後尚能坦承犯行等一切情狀，量處有期徒刑
    1年，均已詳敘認定事實所憑證據、認定理由及量刑依據。
    從形式上觀察，原判決並無認定事實錯誤、量刑瑕疵或違背
    法令之情形。
四、再按毒品危害防制條例於92年7月9日修正公布，自93年1月9
    日施行，其中第20條、第23條將施用毒品之刑事處遇程式區
    分為「初犯」、「5年內再犯」、「5年後再犯」。依其立法
    理由之說明：「初犯」，經觀察、勒戒或強制戒治，應為不
    起訴處分或不付審理之裁定；經觀察、勒戒或強制戒治執行
    完畢釋放後，「5年內再犯」者，因其再犯率甚高，原實施
    之觀察、勒戒及強制戒治既已無法收其實效，爰依法追訴或
    裁定交付審理。至於經觀察、勒戒或強制戒治執行完畢釋放
    後，「5年後再犯」者，前所實施之觀察、勒戒或強制戒治
    已足以遮斷其施用毒品之毒癮，為期自新及協助其斷除毒癮
    ，仍適用「初犯」規定，先經觀察、勒戒或強制戒治之程式
    。從而依修正後之規定，僅限於「初犯」及「5年後再犯」
    二種情形，始應先經觀察、勒戒或強制戒治程序。倘被告於
    5 年內已再犯，經依法追訴處罰，縱其第3次（或第3次以上
    ）再度施用毒品之時間，在初犯經觀察、勒戒或強制戒治執
    行完畢釋放5年以後，已不合於「5年後再犯」之規定，且因
    已於「5年內再犯」，顯見其再犯率甚高，原實施觀察、勒
    戒或強制戒治，已無法收其實效，即應依該條例第10條處罰
    （最高法院97年度第5次刑事庭會議決議參照）。查本件被
    告前於87 年間因施用毒品案件，經臺灣臺北地方法院以87
    年度毒聲字第562號裁定送觀察、勒戒後，認有繼續施用毒
    品之傾向，再經同院以87年度毒聲字第797號裁定令入戒治
    處所施以強制戒治，於88年8月21日期滿執行完畢，經臺灣
    臺北地方法院檢察署檢察官於88年10月1日以88年度戒毒偵
    字第45號為不起訴處分確定；又於89年間因施用毒品案件，
    經臺灣士林地方法院以89年度毒聲字第998號裁定令入戒治
    處所施以強制戒治，並由臺灣士林地方法院檢察署檢察官提
    起以89年毒偵字第1315號提起公訴，其中強制戒治部分於90
    年2月8日停止戒治，所餘期間付保護管束，迄90年5月1日期
    滿執行完畢，起訴部分則經同院於89年10月25日以89年度易
    字第829號判處有期徒刑6月，於89年12月11日確定，此有臺
    灣高等法院被告前案紀錄表附卷可按，被告既曾於觀察勒戒
    釋放後「5年內再犯」施用毒品案件，且經檢察官提起公訴
    並判決確定，竟又於97年7月30日某時某時再犯本案，即非
    屬毒品危害防制條例第20條第3項所定「5年後再犯」之情形
    ，而符合同條例第23條第2項之起訴條件，本件原審判決已
    經加以說明，且並無適用法律違誤之處。被告上訴並未依據
    卷內既有訴訟資料，具體指出或表明原判決有何採證、認事
    、用法、量刑等足以影響判決本旨之不當或違法之理由，自
    形式上觀察，核非足以動搖原判決之具體理由。依上說明，
    被告上訴理由與刑事訴訟法第361條第2項所稱「具體理由」
    ，尚非相當，其上訴為不合法律上之程式，並無須再行命其
    補正，應予駁回，並不經言詞辯論為之。
據上論斷，應依刑事訴訟法第367條前段、第372條，判決如主文
。
中    華    民    國    98    年    10    月    28    日
                  刑事第三庭審判長法  官   陳博志
                                  法  官   許文章
                                  法  官   陳德民
以上正本證明與原本無異。
如不服本判決，應於收受送達後十日內向本院提出上訴書狀，其
未敘述上訴之理由者並得於提起上訴後十日內向本院補提理由書
（均須按他造當事人之人數附繕本）「切勿逕送上級法院」。
                                  書記官   高麗雯
中    華    民    國    98    年    10    月    28    日


司法院資訊處製作；財團法人民間司法改革基金會備份。
